【裁判字號】    98,訴,725
【裁判日期】    980602
【裁判案由】    毒品危害防制條例
【裁判全文】
臺灣臺北地方法院刑事判決               98年度訴字第725號
公  訴  人  臺灣臺北地方法院檢察署檢察官
被      告  甲○○
上列被告因違反毒品危害防制條例案件，經檢察官提起公訴（98
年度毒偵字第1001號），因被告於本院準備程序中，先就被訴事
實為罪之陳述，經本院合議庭裁定適用簡式審判程序，茲判決如
下：
    主  文
甲○○施用第一級毒品，累犯，處有期徒刑拾月。
扣案之第一級毒品海洛因壹小包（含外包裝袋淨重零點零公克
，量微無法析離）沒收銷燬；針筒壹支沒收。
    事  實
一、甲○○前因施用毒品案件，依本院88年度聲字第2620號裁定
    ，於民國90年2月4日入臺北看守所附設勒戒所執行觀察、勒
    戒，因無繼續施用毒品之傾向，於90年2月15日釋放出所，
    經臺灣臺北地方法院檢察署檢察官於90年2月16日以90年度
    毒偵緝字第53號為不起訴處分確定。詎其於上開觀察、勒戒
    執行完畢釋放後5年內之91年間，因再犯施用毒品案件，經
    依本院91年度毒聲字第431號裁定送觀察、勒戒後，認有繼
    續施用毒品之傾向，經臺灣臺北地方法院檢察署檢察官並向
    本院聲請裁定將其送強制戒治並以91年度毒偵緝字第208號
    提起公訴，經依本院91年度毒聲字第1994號裁定送強制戒治
    ，於92年6月27日依本院92年度毒聲字第1039號裁定停止強
    制戒治出所，停止戒治期間併付保護管束，保護管束期間至
    92年9月23日止，嗣經本院92年度毒聲字第1560號裁定撤銷
    停止戒治，令其再入戒治處所繼續強制戒治，惟因毒品危害
    防制條例於93年間修正，而未再續行強制戒治；而上開91年
    間所犯施用毒品案件，則經本院以91年度訴字第1005號判處
    有期徒刑8月確定，其於93年4月11日入監服刑；復於93年間
    ，三犯施用毒品案件，經本院以93年度訴字第359號判處有
    期徒刑1年確定，又因偽造文書案件，經本院93年度易字第
    666號判處有期徒刑6月確定，上開二案件，經本院以93年度
    聲字第1550號裁定應合併執行有期徒刑1年4月確定，於94年
    6月22日縮刑假釋出監，刑期應至95年3月19日紿屆滿，嗣上
    開假釋經撤銷，於95年1月30日入監執行殘刑，並接續執行
    其於94年間四犯施用毒品案件應執行之有期徒刑5月（該案
    經臺灣士林地方法院以95年度訴字第22號有期徒刑10月確定
    ，嗣經同法院依中華民國九十六年罪犯減刑條例規定，以96
    年度聲減字第150號裁定減為有期徒刑5月確定），於96年7
    月16日縮刑期滿而執行完畢。詎甲○○猶不知悔改，於98年
    3月17日15時30分許，在其位於臺北市中山區○○○路70巷
    43弄9弄5樓居處內，基於施用第一級毒品海洛因之犯意，以
    將海洛因置於注射針筒內摻水溶解後注射身體之方式，施用
    第一級毒品海洛因1次。嗣於同日16時30分許，在上址為警
    查獲，並扣得第一級毒品海洛因1小包（含外包裝淨重0.03
    公克）及其所有供施用第一級毒品所用之注射針筒1支，復
    經警採集其尿液送驗結果呈海洛因代謝物嗎啡陽性反應，而
    查悉上情。
二、案經臺北市政府警察局北投分局報請臺灣臺北地方法院檢察
    署檢察官偵查起訴。
    理  由
一、程序方面：
    本件被告甲○○所犯施用第一級毒品罪，係死刑、無期徒刑
    、最輕本刑為3年以上有期徒刑以外之罪，亦非高等法院管
    轄之第一審案件，於本院準備程序進行中，被告先就被訴事
    實為有罪之陳述，經告知被告簡式審判程序之旨，並聽取公
    訴人及被告之意見後，本院合議庭裁定由受命法官進行簡式
    審判程序，是本件之證據調查，依刑事訴訟法第273條之2規
    定，不受同法第159條第1項、第161條之2、第161條之3、第
    163條之1及第164條至第170條規定之限制，合先敘明。
二、認定犯罪事所憑證據及理由：
  (一)上揭犯罪事實，業據被告於警詢、偵查及本院審理時坦承在
    卷；且被告於98年3月17日在警局所採集之尿液（尿液檢體
    編號025411），經送請台灣尖端先進生技醫藥股份有限公司
    以EI A酵素免疫分析法初步檢驗及GC/MS氣相層析質譜儀確
    認檢驗，檢驗結果均呈鴉片類嗎啡陽性反應，有該公司98年
    3月25日出具之濫用藥物檢驗報告、臺北市政府警察局北投
    分局查獲煙毒麻藥案件尿液送驗記錄簿各1份附卷可憑（見
    偵查卷第57頁、第58頁），並有海洛因1小包（含外包裝淨
    重0.03公克）及注射針筒1支扣案可憑，以上均足徵被告前
    揭任意性自白核與事實相符，應可採為論罪科刑之依據。
  (二)按毒品危害防制條例於92年7月9日修正公布，自93年1月9日
    施行，其中第20條、第23條將施用毒品之刑事處遇程式區分
    為「初犯」、「5年內再犯」、「5年後再犯」。依其立法理
    由之說明：「初犯」，經觀察、勒戒或強制戒治，應為不起
    訴處分或不付審理之裁定；經觀察、勒戒或強制戒治執行完
    畢釋放後，「5年內再犯」者，因其再犯率甚高，原實施之
    觀察、勒戒及強制戒治既已無法收其實效，爰依法追訴或裁
    定交付審理。至於經觀察、勒戒或強制戒治執行完畢釋放後
    ，「5年後再犯」者，前所實施之觀察、勒戒或強制戒治已
    足以遮斷其施用毒品之毒癮，為期自新及協助其斷除毒癮，
    仍適用「初犯」規定，先經觀察、勒戒或強制戒治之程式。
    從而依修正後之規定，僅限於「初犯」及「5年後再犯」二
    種情形，始應先經觀察、勒戒或強制戒治程序。倘被告於5
    年內已再犯，經依法追訴處罰，縱其第3次（或第3次以上）
    再度施用毒品之時間，在初犯經觀察、勒戒或強制戒治執行
    完畢釋放5年以後，已不合於「5年後再犯」之規定，且因已
    於「5年內再犯」，顯見其再犯率甚高，原實施觀察、勒戒
    或強制戒治，已無法收其實效，即應依該條例第10條處罰（
    最高法院97年度第5次刑事庭會議決議參照）。查被告前因
    施用毒品案件，依本院88年度聲字第2620號裁定，於90年2
    月4日入臺北看守所附設勒戒所執行觀察、勒戒，因無繼續
    施用毒品之傾向，於90年2月15日釋放出所，經臺灣臺北地
    方法院檢察署檢察官於90年2月16日以90年度毒偵緝字第53
    號為不起訴處分確定，其於上開觀察、勒戒執行完畢釋放後
    5年內之91年間，因再犯施用毒品案件，經依本院91年度毒
    聲字第431號裁定送觀察、勒戒後，認有繼續施用毒品之傾
    向，經臺灣臺北地方法院檢察署檢察官並向本院聲請裁定將
    其送強制戒治並以91年度毒偵緝字第208號提起公訴，經依
    本院91年度毒聲字第1994號裁定送強制戒治，於92年6月27
    日依本院92年度毒聲字第1039號裁定停止強制戒治出所，停
    止戒治期間併付保護管束，保護管束期間至92年9月23日止
    ，嗣經本院92年度毒聲字第1560號裁定撤銷停止戒治，令其
    再入戒治處所繼續強制戒治，惟因毒品危害防制條例於93年
    間修正，而未再續行強制戒治；而上開91年間所犯施用毒品
    案件，則經本院以91年度訴字第1005號判處有期徒刑8月確
    定，其於93年4月11日入監服刑；復於93年間，三犯施用毒
    品案件，經本院以93年度訴字第359號判處有期徒刑1年確定
    等情，此有臺灣高等法院被告前案紀錄表1份在卷可稽，其
    於前開觀察勒戒治執行完畢釋放後5年內已再犯，本案犯行
    ，核與毒品危害防制條例第23條第2項規定應予追訴處罰之
    規定相符。
  (三)綜上所述，本件事證明確，被告犯行堪以認定，應予依法論
    科。
三、論罪科刑理由：
  (一)按海洛因為毒品危害防制條例第2條第2項第1款明定之第一
    級毒品，不得持有及施用。核被告所為，係犯毒品危害防制
    條例第10條第1項之施用第一級毒品罪。被告施用第一級毒
    品前、後，持有第一級毒品之低度行為應為施用之高度行為
    所吸收，不另論罪。
  (二)末查被告前於91年間因施用毒品案件，經本院以91年度訴字
    第1005號判處有期徒刑8月確定，復於93年間，三犯施用毒
    品案件，經本院以93年度訴字第359號判處有期徒刑1年確定
    ，又因偽造文書案件，經本院93年度易字第666號判處有期
    徒刑6月確定，上開二案件，經本院以93年度聲字第1550 號
    裁定應合併執行有期徒刑1年4月確定，其於93年4月11日入
    監接續執行上開徒刑，於94年6月22日縮刑假釋出監，刑期
    應至95年3月19日始屆滿，嗣上開假釋經撤銷，於95年1月30
    日入監執行殘刑，並接續執行其於94年間四犯施用毒品案件
    應執行之有期徒刑5月（該案經臺灣士林地方法院以95年度
    訴字第22號有期徒刑10月確定，嗣經同法院依中華民國九十
    六年罪犯減刑條例規定，以96年度聲減字第150號裁定減為
    有期徒刑5月確定），於96年7月16日縮刑期滿執行完畢等情
    ，有上開臺灣高等法院被告前案紀錄表在卷可按，其前受徒
    刑執行完畢後，於5年以內故意再犯本件最重本刑為有期徒
    刑以上之罪，為累犯，應依刑法第47條第1項規定，加重其
    刑。
  (三)爰審酌被告經觀察、勒戒、強制戒治及徒刑執行完畢釋放後
    仍無法戒除惡習，此次再度施用第一級毒品海洛因，其抗拒
    毒品之意志力薄弱，惟念及被告施用毒品僅戕害其個人身體
    、健康，且犯罪後尚能坦承犯行，已有悔改之意、態度良好
    等一切情狀，量處如主文所示之刑。
  (四)扣案之第一級毒品海洛因（含外包裝淨重0.03公克，量微無
    法析離），係查獲之毒品，不問屬於犯人與否，依毒品危害
    防制條例第18條第1項前段規定，應沒收銷燬。注射針筒1支
    ，係被告所有供施用毒品所用之物，業據被告陳明在卷，爰
    依刑法第38條第1項第2款之規定，併予宣告沒收。
四、適用法律：
  (一)程序法方面：刑事訴訟法第273條之1第1項、第299條第1項
    前段。
  (二)實體法方面：毒品危害防制條例第10條第1項、第18條第1項
    前段，刑法第11條前段、第47條第1項、第38條第1項第2款
    。
本案經檢察官鄧巧羚到庭執行職務
中    華    民    國    98    年    6     月     2    日
                        刑事第十二庭  法  官  陳慧萍
以上正本證明與原本無異。
如不服本判決應於收受送達後10日內向本院提出上訴書狀，並應
敘述具體理由；其未敘述上訴理由者，應於上訴期間屆滿後20日
內向本院補提理由書（均須按他造當事人之人數附繕）「切勿逕
送上級法院」。
                                      書記官  黃慧怡
中    華    民    國    98    年    6     月    2     日
附錄本案論罪科刑法條：
毒品危害防制條例第10條
施用第一級毒品者，處 6 月以上 5 年以下有期徒刑。
施用第二級毒品者，處 3 年以下有期徒刑。


司法院資訊處製作；財團法人民間司法改革基金會備份。
